【裁判字號】    90,交易,169
【裁判日期】    901025
【裁判案由】    過失傷害
【裁判全文】
臺灣板橋地方法院刑事判決                          九十年度交易字第一六九號
    公  訴  人  臺灣板橋地方法院檢察署檢察官
    被      告  甲  ○
右列被告因過失傷害案件，經檢察官提起公訴（九十年度偵字第二八四八號），本院
判決如左：
    主  文
甲○因過失傷害人，處有期徒刑參月，如易科罰金，以參佰元折算壹日。
    事  實
一、甲○曾犯竊盜、違反麻醉藥品管理條例、偽造文書等罪，於民國八十二年十月四
    日經台灣台中地方法院分別判處有期徒刑五月、三月、三月，並定應執行刑為有
    期徒刑八月，於八十三年四月十四日經台灣高等法院台中分院駁回上訴確定，並
    於八十三年十一月六日執行完畢；復犯竊盜罪，於八十六年一月二十一日經台灣
    桃園地方法院判處拘役八十日，於八十六年四月二十一日確定，於八十六年十月
    十八日縮短刑期執行完畢（均未構成累犯）。甲○於八十九年十月二十五日上午
    十時三十分許（起訴書誤載為九時三十分許），駕駛車號Ｐ８─１６６１號自用
    小客車，沿台北縣中和市○○街二一九巷由南往北方向行駛至中和市○○街二一
    九巷與同市○○路之無號誌交岔路口時，應注意車輛行至無號誌之交岔路口時，
    轉彎車應讓直行車先行，而依當時情形並無不能注意之情形，竟應注意能注意而
    疏未注意讓由乙○○所駕駛之車號ＱＦＶ─１２３號輕型機車，沿中和市○○路
    由中和路方向往景安路方向即由西往東方向行駛至上開無號誌交岔路口之直行車
    先行，即貿然欲左轉進入安和路，致於安和路二一七號前撞及乙○○所駕駛之前
    開機車，使乙○○及其後背所背負之女兒陳昱誼（八十八年十二月十三日生）人
    車倒地，致乙○○受有頭部外傷合併兩前臂擦傷、右下肢擦傷、右踝撕裂傷及前
    牙牙根水平斷裂兩顆之傷害，陳昱誼則受有頭部外傷合併前額挫傷瘀血、左臉擦
    傷、口腔挫傷瘀血之傷害。甲○於車禍發生後，在未被有偵查犯罪職權之機關或
    公務員查知其為犯人前，即主動以電話向一一九勤務中心報案自首並轉知台北縣
    警察局中和分局中和派出所警員前往處理，進而接受本件裁判。
二、案經乙○○（起訴書誤載為謝明珠）及乙○○獨立為陳昱誼訴請台灣板橋地方法
    院檢察署檢察官偵查起訴。
    理  由
一、訊據被告甲○對於右述時、地駕車肇事，致告訴人乙○○及被害人陳昱誼受傷之
    事實供承不諱，核與告訴人乙○○於警訊、偵查中指訴情節相符，並有道路交通
    事故調查報告表乙紙、相片多幀、告訴人乙○○所提出之三軍總醫院附設民眾診
    療服務處之診斷證明書影本二紙附卷可稽。
二、按車輛行至無號誌或號誌故障而無交通警察指揮之交岔路口，支線道車應暫停讓
    幹線道車先行。未劃分幹、支線或同為幹線道或支線道者，轉彎車應讓直行車先
    行；如同為直行車或轉彎車者，左方車應暫停讓右方車先行。道路交通安全規則
    第一百零二條第一項第二款定有明文。查本件肇事地點係在無號誌之交岔路口，
    且事故發生時之天候係晴天，有自然光線，視距良好，無障礙物，路面亦為乾燥
    之柏油路面，此有道路交通事故調查報告表之記載可據，而依當時情形並無不能
    注意之情事，詎其竟應注意能注意而疏未注意讓沿中和市○○路由中和路方向往
    景安路方向行駛至上開無號誌交岔路口由告訴人乙○○所駕駛前開機車之直行車
    先行，即貿然欲左轉進入安和路，致撞及由告訴人乙○○所駕駛之前開機車後，
    使告訴人乙○○及其女陳昱誼人車倒地，其二人並均受有傷害，是被告應負過失
    罪責甚明；且本件經送請台灣省台北縣區車輛行車事故鑑定委員會鑑定結果，亦
    為相同之認定，此有台灣省台北縣區車輛行車事故鑑定委員會九十年六月二十九
    日北鑑字第九０一四六二號函附之鑑定意見書乙份存卷可參。又告訴人乙○○及
    其女陳昱誼確因本件事故受有傷害，已如前述，則被告之過失犯行與告訴人乙○
    ○及其女陳昱誼之傷害間，顯有相當因果關係。從而，本件被告過失犯行堪以認
    定。
三、核被告所為，係犯刑法第二百八十四條第一項前段之過失傷害罪。又被告一過失
    行為同時使告訴人乙○○及其女陳昱誼二人受傷，侵害二法益，觸犯二罪名，應
    依想像競合犯之規定，從一過失傷害罪處斷。又被告於車禍發生後，在未被有偵
    查犯罪職權之機關或公務員查知其為犯人前，即主動以電話向一一九勤務中心報
    案自首並轉知台北縣警察局中和分局中和派出所警員前往處理等情，有右開道路
    交通事故調查報告表之記載可據，其並進而接受本件裁判，應依刑法第六十二條
    前段之規定，減輕其刑。爰審酌被告之素行，本件之過失程度，犯罪所生之危害
    、告訴人所受之傷勢、事後仍未與告訴人達成民事和解，及其犯後態度等一切情
    狀，量處如主文所示之刑；又被告行為後原刑法第四十一條之規定：「犯最重本
    刑為三年以下有期徒刑之刑之罪，而受六月以下有期徒刑或拘役之宣告，因身體
    、教育、職業或家庭之關係或其他正當事由，執行顯有困難者，得以一元以上三
    元以下折算一日，易科罰金。」，已於九十年一月四日經修正為刑法第四十一條
    第一項，該規定為：「犯最重本刑為五年以下有期徒刑之刑之罪，而受六月以下
    有期徒刑或拘役之宣告，因身體、教育、職業或家庭之關係或其他正當事由，執
    行顯有困難者，得以一元以上三元以下折算一日，易科罰金。但確因不執行所宣
    告之刑，難收矯正之效，或難以維持法秩序者，不在此限。」，並於同年月十日
    經總統公布施行，經新舊法比較結果，對被告不生影響，爰依裁判之新法，諭知
    易科罰金之折算標準，以示懲儆。
據上論斷，應依刑事訴訟法第二百九十九條第一項前段，刑法第二條第一項前段、第
二百八十四條第一項前段、第五十五條、第六十二條前段、第四十一條第一項，罰金
罰鍰提高標準條例第一條前段、第二條，判決如主文。
本案經檢察官黃明絹到庭執行職務。
中      華      民      國      九十    年      十      月    二十五    日
                                    臺灣板橋地方法院交通法庭
                                        法  官  高  明  德
右正本證明與原本無異。
如不服本判決，應於判決送達後十日內，向本院提出上訴狀。
                                        書記官  高  玉  彬
中      華      民      國      九十    年      十      月    二十五    日
附錄本案所犯法條全文
中華民國刑法第二百八十四條：
 (過失傷害罪)
因過失傷害人者，處六月以下有期徒刑、拘役或五百元以下罰金，致重傷者，處一年
以下有期徒刑、拘役或五百元以下罰金。
從事業務之人，因業務上之過失傷害人者，處一年以下有期徒刑、拘役或一千元以下
罰金，致重傷者，處三年以下有期徒刑、拘役或二千元以下罰金。


司法院資訊處製作；財團法人民間司法改革基金會備份。
